【裁判字號】    98,上訴,448
【裁判日期】    980211
【裁判案由】    詐欺
【裁判全文】
臺灣高等法院刑事判決                 98年度上訴字第448號
上  訴  人
即  被  告  乙○○
上列上訴人因詐欺案件，不服臺灣臺北地方法院97年度訴緝字第
159號，中華民國97年10月24日第一審判決（起訴案號：臺灣臺
北地方法院檢察署97年度訴緝字第159號），提起上訴，本院判
決如下：
    主  文
上訴駁回。
    理  由
一、按不服地方法院之第一審判決而上訴者，應向管轄第二審之
    高等法院為之。上訴書狀應敘述具體理由。上訴書狀未敘述
    上訴理由者，應於上訴期間屆滿後20日內補提理由書於原審
    法院，逾期未補提者，原審法院應定期間先命補正。第二審
    法院認為上訴書狀未敘述理由或上訴有第362條前段之情形
    者，應以判決駁回之。但其情形可以補正而未經原審法院命
    其補正者，審判長應定期間先命補正。刑事訴訟法第361條
    、第367條分別定有明文。而所謂不服第一審判決之具體理
    由，必係依據卷內既有訴訟資料或提出新事證，指摘或表明
    第一審判決有何採證認事、用法或量刑等足以影響判決本旨
    之不當或違法，而構成應予撤銷之具體事由，始克當之（例
    如：依憑證據法則具體指出所採證據何以不具證據能力，或
    依憑卷證資料，明確指出所為證據證明力之判斷如何違背經
    驗、論理法則）；倘僅泛言原判決認定事實錯誤、違背法令
    、量刑失之過重或輕縱，而未依上揭意旨指出具體事由，或
    形式上雖已指出具體事由，然該事由縱使屬實，亦不足以認
    為原判決有何不當或違法者（例如：對不具有調查必要性之
    證據，法院未依聲請調查亦未說明理由，或援用證據不當，
    但除去該證據仍應為同一事實之認定），皆難謂係具體理由
    ，俾與第二審上訴制度旨在請求第二審法院撤銷、變更第一
    審不當或違法之判決，以實現個案救濟之立法目的相契合，
    並節制濫行上訴（最高法院97年度台上字第892號判決參照
    ）。是以上訴人之上訴書狀或補提之上訴理由書，雖有敘述
    上訴理由，惟如未具體指摘或表明第一審判決有何上述不當
    或違法之情形，即與未敘述具體理由無異，其所為上訴，即
    不符法定要件。
二、本件上訴人即被告乙○○不服原審判決提起上訴，其理由略
    以：被告案發之際無此犯意，因學識才淺，在外工作多年，
    不知已遭通緝，嗣返家探親後始知悉並主動向警方到案說明
    ，被告因工作受傷行動遲緩，現僅打零工為生，且父親於年
    前病逝，尚有年邁母親待養，懇請鈞院明察，予被告重新奮
    發向上並盡子女棉薄之力云云。
三、經查：本件被告乙○○與均已成年之陳錦村（業經原審判處
    有期徒刑一年四月，減刑為有期徒刑八月確定）、吳明獎（
    業經本院判處有期徒刑六月確定）、林春木（業經原審判處
    有期徒刑一年二月，緩刑三年確定）、童月霞（業經原審判
    處有期徒刑十月確定）、吳光、吳阿萬、莊明新及柳文彬（
    另由檢察官偵辦）基於共同意圖為自己不法所有之概括犯意
    聯絡，於民國88年6月21日，由乙○○虛設「勝維貿易有限
    公司」（下稱勝維公司），並擔任勝維公司之負責人，後因
    乙○○不願出名，即改由童月霞以新臺幣（下同）二萬元承
    租位於台中縣大里市○○○○街12號之房屋三層，作為勝維
    公司營業處所，並於同年11月30日變更維勝公司之登記負責
    人為童月霞；另於88年8月間，由陳錦村以「楊協勤」名義
    出面，以二萬元向年籍不詳之林姓成年男子購買「明芳國際
    貿易有限公司」（下稱明芳公司）之公司執照，先由童月霞
    擔任公司負責人，並以每月六萬六千元之代價承租位於台北
    市○○○路666號之房屋一層作為營業處所。嗣同年11月間
    其等為便利集團業務運作及隱匿犯行，再變更登記負責人為
    吳阿萬。其等共同謀議後，即由乙○○帶同林春木、童月霞
    、吳光、吳阿萬、柳文彬等集團成員向銀行、合作金庫開戶
    申請存摺、金融卡（詳如原判決附表二），其等均明知並無
    資力給付高額貨款，自88年7月起至89年1月18日止，由陳錦
    村化名「楊協勤」、吳明獎化名「林永源」，共同利用電話
    簿上廣告、工商名錄上取得之資料，以電話、傳真方式，向
    如附表一所示之安柏實業股份有限公司等公司，先以小量進
    貨，貨到付現之方式，藉以培養債信之詐術，使如原判決附
    表一所示公司先後誤信陳錦村、吳明獎等人所虛設之公司債
    信良好，待陳錦村、吳明獎見時機成熟，遂於原判決附表一
    所示時間先後向如附表一所示公司大量進購貨品，安柏實業
    股份有限公司負責人甲○○等人乃因而陷於錯誤，依約將貨
    品運送至明芳公司或其等指定位於桃園縣龜山鄉大岡村大湖
    34之30號「富友」倉儲等處所後，陳錦村等人一方面央請廠
    商延後付款並簽發支票以取信如附表一所示公司，甚或未簽
    發支票交付前揭公司，另一方面隨即將貨品搬離現場予以變
    賣，得款朋分花用，致使附表一所示公司受有同表列金額之
    財物損失，共計詐得價值八百十四萬五千三百五十四元之財
    物等情，業經被告於原審審理時坦承不諱（見原審97年度訴
    緝字第159號卷第71至76頁），並經審酌卷內相關共同被告
    、被害人之證詞及卷內書證等事證後，認被告連續詐欺取財
    犯行，罪證明確，適用刑法第339條第1項等規定，量處有期
    徒刑十月，並說明被告係逾法定寬免時間緝獲到案，縱屬自
    動歸案，亦不符96年罪犯減刑條例第5條應予減刑之規定，
    經核並無不合，量刑亦屬妥適。被告提起上訴僅泛言其未主
    動歸案之原因及其家庭狀況等語，有如上述，並未依據卷內
    既有訴訟資料或提出新事證，具體指摘或表明原判決關於認
    定事實、適用法律或量刑等有何足以影響判決本旨之不當或
    違法，而構成應予撤銷之具體事由，揆諸首揭說明，難認其
    已具體表明上訴理由，其上訴顯不合於法定要件，爰不經言
    詞辯論逕予駁回。
據上論斷，應依刑事訴訟法第367條前段、第372條，判決如主文
。
中    華    民    國    98    年    2     月    11    日
                  刑事第十庭審判長法  官  楊炳禎
                                  法  官  李春地
                                  法  官  朱光仁
以上正本證明與原本無異。
檢察官如不服本判決，應於收受送達後10日內向本院提出上訴書
狀，其未敘述上訴之理由者並得於提起上訴後10日內向本院補提
理由書（均須按他造當事人之人數附繕本）「切勿逕送上級法院
」。
                                  書記官  王宜玲
中    華    民    國    98    年    2     月    12    日


司法院資訊處製作；財團法人民間司法改革基金會備份。
